【裁判字號】    98,訴,285
【裁判日期】    990810
【裁判案由】    違反毒品危害防制條例
【裁判全文】
臺灣新竹地方法院刑事判決               98年度訴字第285號
公  訴  人  臺灣新竹地方法院檢察署檢察官
被      告  甲○○
選任辯護人 徐國禎律師
上列被告因違反毒品危害防制條例案件，經檢察官提起公訴（97
年度偵字第7821號），本院判決如下：
    主    文
甲○○轉讓第一級毒品，處有期徒刑壹年拾月，未扣案門號00
00000000號行動電話壹支（含ＳＩＭ卡壹張），沒收，
如全部或一部不能沒收時，追徵其價額；又轉讓第一級毒品，處
有期徒刑拾月，未扣案門號0000000000號行動電話壹
支（含ＳＩＭ卡壹張），沒收，如全部或一部不能沒收時，追徵
其價額；又明知為禁藥而轉讓，處有期徒刑陸月；應執行有期徒
刑年，未扣案門號0000000000號行動電話壹支（含
ＳＩＭ卡壹張），沒收，如全部或一部不能沒收時，追徵其價額
。
    事    實
一、甲○○明知海洛因係毒品危害防制條例第 2條第2項第1款所
    規範之第一級毒品，不得非法轉讓；亦明知甲基安非他命係
    管制藥品管理條例第 3條所指之「管制藥品」及毒品危害防
    制條例第 2條第2項第2款所規範之第二級毒品，且列入藥事
    法禁藥之管理迄今並未解除，不得非法轉讓，竟仍分別基於
    轉讓第一級毒品海洛因及轉讓管制藥品之犯意，分別起意為
    下列行為：
(一)、緣丙○○因男友丁○○毒癮發作，遂於民國97年6月6日16時
    34分許起，陸續以其所使用之門號0000000000號行動電話，
    撥打甲○○所有之門號0000000000號行動電話，要求其代為
    購買第一級毒品海洛因事宜，甲○○即於97年6月7日16時27
    分許，在位於桃園縣大溪鎮○○路 ○段50號之「人客汽車旅
    館 115室」，向真實姓名、年籍不詳，綽號「堯哥」之成年
    男子，以新臺幣（下同） 1萬元之價格代丙○○販入重量約
    半錢之海洛因，並於同日20時28分許，在丙○○位於新竹縣
    關西鎮○○街 5號之居處，將上開代購之第一級毒品海洛因
    半錢原價轉交予丙○○。
(二)、先於不詳時間、地點，向姓名、年籍不詳之人，以不詳價格
    販入數量不詳之海洛因後，再以其所有之門號0000000000號
    行動電話與乙○○所使用之門號0000000000號行動電話聯絡
    後，於97年 6月14日19時23分許，在乙○○位於新竹縣關西
    鎮○○路111之1號之住處，將內摻有海洛因之香煙 3支無償
    轉讓予乙○○，供其施用。
(三)、先於不詳時間、地點，向姓名、年籍不詳之人，以不詳價格
    販入數量不詳之甲基安非他命後，再以其所有之門號000000
    0000號行動電話與乙○○所使用之門號0000000000號行動電
    話聯絡後，於97年 6月15日16時許，在乙○○位於新竹縣關
    西鎮○○路111之1號之住處，將重量約 0.2公克之甲基安非
    他命無償轉讓予乙○○，供其施用。
二、案經臺灣新竹地方法院檢察署檢察官自動檢舉偵查後起訴。
    理    由
一、證據能力有無之判斷：
    按被告以外之人於審判外之言詞或書面陳述，除法律有規定
    者外，不得作為證據。又被告以外之人於審判外之陳述，經
    當事人於審判程序同意作為證據，法院審酌該言詞陳述或書
    面陳述作成時之情況，認為適當者，亦得為證據。當事人、
    代理人或辯護人於法院調查證據時，知有第159條第1項不得
    為證據之情形，而未於言詞辯論終結前聲明異議者，視為有
    前項之同意，刑事訴訟法第159條第1項及第159條之5分別定
    有明文。經查，本件被告甲○○及其辯護人就證人乙○○於
    偵查時之陳述，在本院準備程序及審理程序中，就證據能力
    一節均表示無意見，並未於本案言詞辯論終結前聲明異議，
    而本院審酌上開證人於偵查時之陳述係其於案發後就親身經
    歷之事實所為者，依其陳述作成時之情況並無不適當，且均
    非非法取得之證據，又無證據力明顯過低之情形，復經本院
    於審判期日就上開證據進行調查、辯論，依前開規定，自均
    得為證據；次按，本案認定事實所引用之文書證據，並無證
    據證明係公務員違背法定程式所取得，亦無刑事訴訟法第15
    9條之4之顯有不可信之情況與不得作為證據之情形，本院斟
    酌本案卷內之證據並非非法取得，亦無證明力明顯過低之情
    形，且經本院於審判期日依法進行證據之調查、辯論，被告
    於訴訟上之程序權，已受保障，故前揭各該證據，亦均得採
    為證據，合先敘明
二、認定犯罪事實所憑之證據及認定之理由：
    上揭犯罪事實一(一)部分業據被告甲○○於本院審理中坦承不
    諱（ 285號本院卷第160頁背面至第163頁）；犯罪事實一(二)
    、(三)部分則迭經被告迭於警詢、偵查、本院調查、準備程序
    及審理中坦承不諱（7821號偵卷第21頁、第31頁背面至第32
    頁、第43頁背面、第44頁背面至第45頁、 376號本院卷第18
    頁、285號本院卷第18頁、第163頁背面），核與證人乙○○
    於偵查、本院調查及審理中（7821號偵卷第40頁背面、第65
    頁至第66頁、285號本院卷第103頁）證述大致相符，並有被
    告所使用之門號0000000000號行動電話通訊監察譯文、新竹
    市警察局第一分局搜索筆錄各 1份在卷可參（7821號偵卷第
    24頁至第25頁、第47頁至第57頁），足認被告前揭自白與事
    實相符，堪予採信，本案事證明確，被告犯行已堪認定，自
    應依法論科。
三、論罪：
(一)、按海洛因屬鴉片類毒品，施用者會產生興奮、自暴自棄、急
    於依賴藥物、情緒不穩定，瞳孔收縮、精神弛怠、性衝動減
    弱、產生幻覺、視力減退、便秘、呼吸抑制、嘔吐、言語發
    生障礙、注意力分散等症狀。濫用過量者會因昏睡、昏迷、
    體溫下降、血壓降低、呼吸抑制導致休克而死。施用者在極
    短的時間內，就會因為耐藥性的產生而使需求量急速增加，
    使心理上或生理上都會對海洛因產生強烈的渴求與依賴，一
    旦成癮，戒治困難，是以海洛因為毒品危害防制條例第 2條
    第2項第1款所規範之第一級毒品，不得非法轉讓。是核被告
    就上開犯罪事實一(一)、(二)部分，所為均係犯毒品危害防制條
    例第8條第1項之轉讓第一級毒品罪。
(二)、次按，甲基安非他命係甲基苯乙胺化學合成之麻醉藥品，屬
    於中樞神經興奮劑，吸用後食慾降低，血壓體溫昇高，影響
    記憶能力及自主神經系統，吸用人之判斷力、意志力均受限
    制，具有輕微之成癮性，會產生依賴性、耐藥性，並引起不
    安、頭昏、顫抖、亢進性反應、失眠、焦慮、膽妄、慢性中
    毒、精神障礙、類似精神分裂之錯覺、妄想及伴有行動與性
    格異常等副作用，其劑量增大時，甚或會死亡，而其慣用者
    ，由於精神錯亂，更具有暴力攻擊及反社會行為、自殺等傾
    向，是以甲基安非他命為毒品危害防制條例第 2條第2項第2
    款所規範之第二級毒品，不得非法轉讓；又按，甲基安非他
    命業經行政院衛生署以75年 7月11日衛署藥字第597627號公
    告禁止使用，屬藥事法規定之禁藥，依法不得轉讓，而明知
    為禁藥而轉讓者，藥事法第83條亦定有處罰明文。故行為人
    明知為禁藥即甲基安非他命而轉讓予他人者，除成立毒品危
    害防制條例第8條第2項之轉讓第二級毒品罪外，亦構成藥事
    法第83條第 1項之轉讓禁藥罪，此係屬同一犯罪行為而同時
    有 2種法律可資處罰之法條（規）競合情形，應依「重法優
    於輕法」、「後法優於前法」等法理，擇一處斷，最高法院
    97年度臺上字第3490號、97年度臺非字第 397號判決意旨可
    資參照。經查，毒品危害防制條例第8條第2項轉讓第二級毒
    品罪之法定本刑為：「6月以上5年以下有期徒刑，得併科新
    臺幣70萬元以下罰金」。而93年 4月21日修正後藥事法第83
    條第1項轉讓禁藥罪之法定本刑為：「7年以下有期徒刑，得
    併科新臺幣 500萬元以下罰金」，且本件被告轉讓甲基安非
    他命之數量約為 0.2公克，並無證據顯示已逾行政院訂定發
    布之「轉讓持有毒品加重其刑之數量標準」第2條第2款規定
    之淨重10公克以上，應無依毒品危害防制條例第8條第6款及
    第9條之規定加重其刑至2分之1之情形，則修正後藥事法第8
    3條第1項之罪之法定本刑，顯較毒品危害防制條例第8條第2
    項之罪之法定本刑為重，依前述「重法優於輕法」之法理，
    自應優先適用藥事法第83條第 1項之規定處斷。是核被告就
    上開事實一(三)部分，所為係犯藥事法第83條第 1項轉讓禁藥
    罪。
(三)、公訴人公訴意旨原認被告就上開犯罪事實一(一)、(二)部分所為
    均係犯毒品危害防制條例第4條第1項販賣第一級毒品罪；就
    上開犯罪事實一(三)部分所為係犯同條例第8條第2項轉讓第二
    級毒品罪，惟業經公訴人於審理時當庭變更起訴法條，認被
    告就犯罪事實一(一)、(二)部分所為均係犯毒品危害防制條例第
    8條第1項轉讓第一級毒品罪；就犯罪事實一(三)部分所為係犯
    藥事法第83條第 1項轉讓禁藥罪，故本院自無庸再變更起訴
    法條；另起訴書贅載被告另涉犯毒品危害防治條例第4條第2
    項販賣第二級毒品罪，亦經公訴人於本院審理時當庭予以更
    正刪除，附此敘明。
(四)、被告上開2次轉讓第一級毒品海洛因、1次轉讓甲基安非他命
    禁藥之犯行，犯意各別，行為互殊，應均分論併罰。
四、科刑：
(一)、按毒品危害防制條例第17條規定：「犯第4條至第8條、第10
    條或第11條之罪，供出毒品來源，因而查獲其他正犯或共犯
    者，減輕或免除其刑；犯第4條至第8條之罪於偵查及審判中
    均自白者，減輕其刑」，是被告如犯毒品危害防制條例第 4
    條至第8 條之罪，於偵查及審判中均自白者，應適用新法之
    規定減輕其刑。至所謂「偵查及審判中均自白」，係指被告
    於偵查中歷次之陳述，曾經自白，且於各審級審判中歷次之
    陳述，曾經自白而言，臺灣高等法院98年度第 3次刑事庭庭
    長法律問題研討會決議參照。經查，被告甲○○就犯罪事實
    一(二)轉讓第一級毒品海洛因罪行，於偵查及本院審理中均曾
    自白，本院認上開部分符合毒品危害防制條例第17條第 2項
    之規定，應依法減輕其刑。
(二)、爰審酌被告轉讓第一級毒品海洛因及轉讓甲基安非他命禁藥
    ，助長施用毒品惡習，並足以使施用者導致精神障礙與性格
    異常，甚至造成人民生命健康受損之成癮性及危險性，其不
    僅戕害國人身體健康，且有危害社會安全之虞，所生危害非
    輕，而染上毒癮者為索得吸毒之資，甚至甘冒竊盜、搶奪及
    強盜等財產犯罪之風險，造成社會治安嚴重敗壞，其行為實
    屬不該，且被告於本院審理時因恐證人丁○○為不利之證述
    ，竟利用於臺灣新竹監獄與證人丁○○接見會客時，教唆證
    人丁○○為虛偽不實之證言，顯然毫無法治觀念可言，並嚴
    重浪費司法資源及影響真實之發現，惟被告於交互詰問遭本
    院發現其與證人丁○○串證且經當庭播放其與證人丁○○接
    見會客光碟之後，終能於本院最後 1次審理時及時醒悟，坦
    承全部犯行之犯罪後態度等一切情狀，分別量處如主文所示
    之刑，並定應執行刑。
(三)、按毒品危害防制條例第19條第 1項規定性質上係沒收之補充
    規定。其屬於本條所定沒收之標的如得以直接沒收者，判決
    主文僅宣告沒收即可，不生「追徵其價額」或「以其財產抵
    償之」問題，須沒收之標的全部或一部不能沒收時，始生「
    追徵其價額」或「以其財產抵償之」選項問題。而「追徵其
    價額」或「以其財產抵償之」係屬兩種選項，分別係針對現
    行貨幣以外之其他財產與現行貨幣而言。是本規定所稱「追
    徵其價額」者，係指所沒收之物為金錢以外之其他財物而無
    法沒收時，因其實際價值不確定，應追徵其價額，使其繳納
    與原物相當之價額，並無以其財產抵償之問題。倘嗣後追徵
    其金錢價額，不得結果而須以其財產抵償者，要屬行政執行
    機關依強制執行之法律之執行問題，即無不能執行之情形，
    自毋庸諭知「或以其財產抵償之」。如不能沒收之沒收標的
    為金錢時，因價值確定，判決主文直接宣告「以其財產抵償
    之」即可，不發生追徵價額之問題，最高法院99年度第 5次
    刑事庭會議紀錄可資參照。未扣案之門號0000000000號行動
    電話 1支（含SIM卡1張），為被告甲○○所有，且係供本案
    犯罪聯絡轉讓第一級毒品海洛因所用之物，雖未扣案，惟未
    證明已滅失，應依毒品危害防制條例第19條第 1項之規定宣
    告沒收，如全部或一部不能沒收時，追徵其價額。
五、又被告甲○○於本院審理時自承於99年 5月28日及同年6月8
    日，在臺灣新竹監獄接見證人丁○○時，教唆證人丁○○於
    審判中為不實之證述，並有本院99年7月13日審判筆錄1份在
    卷可稽（285號本院卷第126頁背面至第127頁、第144頁至第
    156 頁）；而證人丁○○確於審判中經具結後為不實證述，
    亦有證人結文及本院99年6月10日審判筆錄各1份附卷可佐（
    285號本院卷第106頁、第124頁背面至第127頁），是被告所
    涉教唆偽證及證人丁○○所涉偽證罪嫌，均應由檢察官另行
    偵辦，併此指明。
六、據上論斷，應依刑事訴訟法第299條第1項前段，毒品危害防
    制條例第8條第1項、第17條第2項、第19條第1項，藥事法第
    83條第1項，刑法第11條、第51條第5款，判決如主文。
本案經檢察官陳瑞仁到庭執行職務。
中    華    民    國    99    年    8     月    10    日
                  刑事第二庭    審判長法  官  賴淑敏
                                      法  官  林惠君
                                      法  官  楊數盈
以上正本證明與原本無異。
如不服本判決應於收受判決後10日內向本院提出上訴書狀，並應
敘述具體理由。其未敘述上訴理由者，應於上訴期間屆滿後20日
內向本院補提理由書（均須按他造當事人之人數附繕本）「切勿
逕送上級法院」。
中    華    民    國    99    年    8     月    10    日
                                      書記官  陳麗麗
附錄本案科刑法條全文：
毒品危害防制條例第8條第1項：
轉讓第一級毒品者，處1年以上7年以下有期徒刑，得併科新臺幣
100萬元以下罰金。
轉讓第二級毒品者，處6 月以上5 年以下有期徒刑，得併科新臺
幣70萬元以下罰金。
藥事法第83條第1項
明知為偽藥或禁藥，而販賣、供應、調劑、運送、寄藏、牙保、
轉讓或意圖販賣而陳列者，處7年以下有期徒刑，得併科新臺幣5
00萬元以下罰金。

司法院資訊處製作；財團法人民間司法改革基金會備份。
